臺灣高雄地方法院刑事判決　　　　　　　95年度易字第1664號
公　訴　人　臺灣高雄地方法院檢察署檢察官
被　　　告　甲○○
上列被告因違反毒品危害防制條例案件，經檢察官聲請簡易判決
處刑（95年度毒偵字第5612號），本院認不應以簡易判決處刑，
乃改依通常程序判決如下：
    主  文
本件管轄錯誤，移送於臺灣台中地方法院。
    理  由
一、聲請簡易判決處刑意旨略以：被告甲○○前於民國90年間因
    施用毒品案件，經臺灣台中地方法院以90年度毒聲字第6016
    號裁定送觀察勒戒後，認無繼續施用毒品之傾向，於92年11
    月27日釋放，並由臺灣台中地方法院檢察署檢察官於92年12
    月1 日以92年度毒偵緝字第210 號為不起訴處分確定在案。
    復於93年間再因施用毒品案件，經臺灣台中地方法院以94年
    度訴字第404 號判決判處應執行有期徒刑1 年6 月確定，於
    95年5 月23日假釋出監，並由臺灣高雄地方法院檢察署代為
    保護管束中。被告明知可待因業經公告列為毒品危害防制條
    例第2 條第2 項第2 款之第二級毒品，不得非法持有、施用
    ，竟猶不知戒絕悔改，於前受觀察勒戒執行完畢釋放後5 年
    內，復基於施用第二級毒品可待因之犯意，於95年6 月29日
    下午4 時6 分為臺灣高雄地方法院檢察署採尿人員採尿前回
    溯24小時內之某時許（不含於臺灣高雄地方法院檢察署採尿
    室等待時間），在不詳地點，施用第二級毒品可待因1 次。
    嗣因其於假釋付保護管束期間，依法須定期採集尿液檢體送
    驗，經採集尿液檢體送驗後，呈可待因陽性反應，始悉上情
    。因認被告涉嫌違反毒品危害防制條例第10條第2 項施用第
    二級毒品罪嫌等語。
二、按案件由犯罪地或被告之住所、居所或所在地之法院管轄；
    而無管轄權之案件，應諭知管轄錯誤之判決，並同時諭知移
    送於管轄法院，且得不經言詞辯論為之，刑事訴訟法第5 條
    第1項、第304 條及第307 條分別定有明文。經查：
  (一)就被告住所、居所或所在地而言：
    本件被告於84年12月11日將戶籍遷入高雄縣大寮鄉○○村○
    ○路84號，嗣檢察官聲請簡易判決處刑後，於95年8 月17日
    ，始辦理遷出，將戶籍遷入台中市○○區○○路57巷58號之
    事實，固有被告全戶除戶資料查詢結果附卷可參。惟被告於
    本院自陳：自88、89年間起，即住在台中市○○區○○路57
    巷58號，因之前未與前夫趙耀華辦理離婚，無法將戶籍遷出
    ，故戶籍仍設在高雄縣大寮鄉○○村○○路84號，嗣95年8
    月16日保護管束期滿後，至大寮派出所報到時，警員表示原
    戶籍地係眷村，業已改建等語（詳本院96年1 月19日準備程
    序筆錄第5 頁至第6 頁）。則被告於檢察官聲請簡易判決處
    刑時之住所、居所或所在地，是否仍在高雄縣大寮鄉○○村
    ○○路84號，已非無疑。本院審酌：按依一定之事實，足
    認以久住之意思，住於一定之區域者，即為設定其住所於該
    地，為民法第20條所明定。是我國民法關於住所之設定，兼
    採主觀主義及客觀主義之精神，必須主觀上有久住一定區域
    之意思，客觀上有住於一定區域之事實，該一定之區域始為
    住所，故住所並不以登記為要件。至戶籍法係戶籍登記之行
    政管理規定，戶籍地址乃係依戶籍法所為之登記事項，並非
    為認定住所之唯一標準。故尚難因檢察官聲請簡易判決處刑
    時，被告仍設籍在高雄縣大寮鄉○○村○○路84號，即推認
    該設籍地係被告住所、居所地或所在地。再者，姑不論被
    告係基於何種因素，遲未將上開戶籍遷出。因被告原設籍地
    係位於高雄縣大寮鄉台貿六村，而台貿六村所屬眷村地上物
    拆除工程，已於94年4 月間完工，並於同月26日驗收合格，
    有陸軍第八軍團結算驗收證明書可稽。顯見前開戶籍地上物
    已於94年4 月間，因眷村改建而遭拆除，則被告縱前有設定
    住所於該戶籍地之意思，在戶籍地已無建物可供居住下，亦
    自該建物遭拆除之日起，即已廢止該住所。從而，被告前
    開所陳，尚非無據。是自94年4 月間起，因前開戶籍地建物
    已不存在，被告自不可能仍住、居於該地，該設籍地自非被
    告住、居所甚明。此外，復參以被告於檢察官聲請簡易判決
    處刑前，曾因生病，於95年6 月28日至台中市賴東昇小兒科
    診所就醫之事實，有該診所病歷資料可參。則被告於檢察官
    聲請簡易判決處刑前，係住居於台中市，亦非無據。是在無
    積極證據證明被告於檢察官聲請簡易判決處刑前，另在高雄
    地區設有住、居所；或在檢察官聲請簡易判決處刑時，被告
    身體所在地係在高雄地區下，尚難因被告曾設籍在高雄地區
    ，即認本院有管轄權。
  (二)就犯罪地而言：
    因檢察官聲請簡易判決處刑時，並未明確記載被告係於何處
    施用第二級毒品。又本件被告雖於高雄地區，經臺灣高雄地
    方法院檢察署觀護人採集尿液送驗後發現，但一經施用毒品
    ，犯罪即已成立，且因本件僅能推算被告於採尿前24小時內
    ，有施用毒品罪嫌，無法確認被告係於採尿當日，在高雄地
    區施用毒品。是既無證據證明被告施用毒品之犯罪地係在高
    雄地區，則尚難僅因被告係在高雄地區採尿送驗，即認本院
    有管轄權。
  (三)綜上，本件犯罪地或被告之住所、居所或所在地，均不在高
    雄地區，是揆諸首開說明，爰不經言詞辯論，逕為諭知管轄
    錯誤之判決。此外，參以被告自陳：自88、89年間起，即住
    在台中市○○區○○路57巷58號等語，是本件應同時諭知移
    送於有管轄權之臺灣台中地方法院。
據上論斷，應依刑事訴訟法第452 條、第304 條、第307 條判決
如主文。
中　　華　　民　　國　　96　　年　　2 　　月　　 5　　日
　　　　　　　　　刑事第一庭     審判長法　官　陳明富
                                       法　官  陳宛榆
                                       法　官  方百正
以上正本證明與原本無異。
如不服本判決，應於收受送達後10日內向本院提出上訴書狀。
中　　華　　民　　國　　96　　年　　2 　　月　　 5　　日
　　　　　　　　　　　　　　　　　     書記官  郭素蓉
